臺灣新北地方法院刑事判決　　　　　　　110年度訴字第379號
公　訴　人　臺灣新北地方檢察署檢察官
被　　　告　江佩蓮




指定辯護人　公設辯護人　張哲誠　
上列被告因恐嚇取財案件，經檢察官提起公訴（109 年度偵字第
42276 號），被告於準備程序進行中就被訴事實為有罪之陳述，
經本院合議庭裁定由受命法官獨任進行簡式審判程序，並判決如
下：
    主  文 
江佩蓮共同犯恐嚇取財未遂罪，處有期徒刑肆月，如易科罰金，
以新臺幣壹仟元折算壹日。扣案之本票、款項借用證各貳紙及償
還契約壹紙均沒收之。
    事  實
一、江佩蓮因積欠褚宗琳（另行審結）款項，竟意圖為自己不法
    之所有，與褚宗琳共同基於恐嚇取財之單一犯意聯絡，由江
    佩蓮邀約褚宗琳一同佯裝江佩蓮遭擄之假象，以此方式恐嚇
    江佩蓮之父母江清秋、羅翠香交付財物。謀議既定，先由褚
    宗琳配合江佩蓮拍攝其遭手銬拘禁之照片，再由江佩蓮於民
    國109 年10月30日晚間11時37分許，以通訊軟體LINE暱稱「
    江小小」，傳送如附表編號1 所示內容之訊息及上開江佩蓮
    遭手銬拘禁之照片2 張予其父江清秋，江清秋即將此情告知
    羅翠香。江佩蓮再於同年月31日上午9 時29分許，以其門號
    0000000000手機傳送如附表編號2 至4 所示內容之訊息與羅
    翠香，以將加害江佩蓮生命、身體之事恫嚇江清秋、羅翠香
    ，藉以向其等索取金錢，致江清秋、羅翠香心生畏懼。羅翠
    香隨即於同日上午11時許，至桃園市政府警察局中壢分局報
    案。江佩蓮、褚宗琳復承前恐嚇取財之單一犯意，於同年11
    月2 日晚間6 時33分許，由江佩蓮以通訊軟體Messenger 撥
    打電話予羅翠香，向羅翠香恫稱對方要求支付贖金新臺幣（
    下同）85,000元等語，褚宗琳則在旁出聲恫嚇，致羅翠香心
    生畏懼，雙方因而約定在桃園市中壢區民族路新屋交流道附
    近交付贖金，褚宗琳復於同日晚間8 時許，電聯羅翠香更改
    地點至桃園市中壢區內壢家樂福門口。羅翠香乃將上情告知
    其子羅烜華，其等並配合警方前往內壢家樂福，由羅烜華下
    車準備交付贖金。褚宗琳則駕駛車牌號碼000-0000號自用小
    客車搭載江佩蓮至內壢家樂福，再由江佩蓮將其事先書寫之
    本票、款項借用證各2 紙及償還契約1 紙交付褚宗琳不知情
    之友人胡偉忠（業經臺灣新北地方檢察署檢察官為不起訴處
    分），指示胡偉忠將該等字據交付羅翠香，並向羅翠香拿取
    款項。嗣因褚宗琳察覺有異，江佩蓮、褚宗琳未取得贖金即
    離去，胡偉忠亦先行離開而未得逞，並由江佩蓮以通訊軟體
    Messenger 傳送如附表編號5 、6 （起訴書誤載為6 、7 ，
    應予更正）所示內容之訊息予羅烜華（起訴書誤載為羅翠香
    ，應予更正）。嗣經警循線於同年11月2 日晚間9 時47分許
    ，在新北市○○區○○路000 ○0 號前查獲江佩蓮、褚宗琳
    ，始悉上情。
二、案經桃園市政府警察局中壢分局報請臺灣新北地方檢察署檢
    察官偵查起訴。
    理  由
一、程序部分
    被告江佩蓮所犯係死刑、無期徒刑、最輕本刑為3 年以上有
    期徒刑以外之罪，亦非高等法院管轄第一審之案件。其於準
    備程序進行中就被訴事實為有罪之陳述，經受命法官告知簡
    式審判程序之旨，並聽取公訴人、被告及辯護人之意見後，
    本院認無不得或不宜改依簡式審判程序進行之情事，依刑事
    訴訟法第273 條之1 第1 項、第284 條之1 規定，裁定本案
    被告江佩蓮部分由受命法官獨任進行簡式審判程序。
二、認定犯罪事實所憑之證據及理由
    上揭犯罪事實，業據被告警詢、偵訊及本院審理時坦承不諱
    （詳偵卷第16頁至第22頁、第199 頁、第200 頁、第262 頁
    至第265 頁、本院卷第203 頁、第210 頁、第213 頁），並
    經證人即同案被告褚宗琳於警詢、偵訊及本院審理時、證人
    即被害人羅翠香、證人胡偉忠於警詢、偵訊時、證人即被告
    胞弟羅烜華於警詢時證述明確（詳偵卷第44頁至第53頁、第
    118 頁至第123 頁、第153 頁至第163 頁、第169 頁、第17
    0 頁、第179 頁、第180 頁、第194 頁至第198 頁、第251
    頁、第253 頁、本院卷第124 頁），且有桃園市政府警察局
    中壢分局搜索扣押筆錄、扣押物品目錄表3 份、同案被告褚
    宗琳提供其與被告之LINE對話紀錄截圖照片3 張、查獲現場
    照片9 張、扣押物品照片10張、手機截圖8 張可查（詳偵卷
    第73頁至第77頁、第81頁至第85頁、第105 頁、第106 頁、
    第137 頁至第143 頁、第185 頁至第189 頁、第219 頁、第
    223 頁、第225 頁、第229 頁、第237 頁至第243 頁），並
    扣有手銬1 副、本票、款項借用證各2 紙及償還契約1 紙可
    參。綜上，足徵被告上開任意性之自白與事實相符，應堪採
    信。本案事證已臻明確，被告犯行堪以認定，應依法論科。
三、論罪科刑
  ㈠核被告所為，係犯刑法第346 條第3 項、第1 項之恐嚇取財
    未遂罪。被告已著手於恐嚇取財行為之實行，未生使他人交
    付財物之結果，為未遂犯。
  ㈡接續犯
    被告本案犯行，係基於同一恐嚇取財之目的，於密切接近之
    時間所為，在刑法評價上，均應視為數個舉動之接續施行，
    合為包括之一行為予以評價，皆應依接續犯論以一恐嚇取財
    罪。
  ㈢共同
    被告與同案被告褚宗琳間就本案犯行，有犯意聯絡及行為分
    擔，為共同正犯。
  ㈣減輕
    被告已著手於恐嚇取財犯罪行為之實行，然因同案被告褚宗
    琳察覺有異，離去現場，致未及取得款項，為未遂犯，應依
    刑法第25條第2 項規定按既遂犯之刑減輕之。
  ㈤量刑
    爰以行為人之責任為基礎，審酌被告正值壯年，不思以己力
    賺取所需，僅為徒得不勞而獲之財，不惜聯合同案被告褚宗
    琳恫嚇自己之父母江清秋、羅翠香，使其等心生畏懼，被害
    人羅翠香更為解救被告而四處奔波，足見被告惡性非輕，其
    犯罪之動機、目的、手段均屬可議，且其有施用毒品、公共
    危險、竊盜等前科紀錄，有臺灣高等法院被告前案紀錄表可
    查，素行非佳，又其於本院審理時自稱為國中畢業之智識程
    度，之前從事工地工作，日薪1 日約1,300 元，與家人同住
    ，房屋是母親的，有多的錢就會拿給母親，如果錢不夠，父
    親也會給被告錢，目前未婚，沒有小孩，沒有需要扶養的人
    等語，且其犯後坦承犯行，態度尚可等一切情狀，量處如主
    文所示之刑，並諭知易科罰金之折算標準，以資懲儆。
四、沒收
    扣案之本票、款項借用證各2 紙及償還契約1 紙，係被告所
    有犯罪預備之物，業據其供承在卷（詳本院卷第214 頁），
    核與同案被告褚宗琳陳述情節相符（詳本院卷第124 頁），
    爰依刑法第38條第2 項之規定宣告沒收之。
據上論斷，應依刑事訴訟法第273 條之1 第1 項、第299 條第1
項前段，刑法第346 條第3 項、第1 項、第25條第2 項、第28條
、第41條第1 項前段、第38條第2 項，刑法施行法第1 條之1 ，
判決如主文。
本案經檢察官鄭心慈偵查起訴，由檢察官張啟聰到庭執行公訴。
中    華    民    國   110    年    11    月    2     日
                  刑事第十庭  法  官   謝梨敏
上列正本證明與原本無異。
如不服本判決，應於判決送達後10日內敘明上訴理由，向本院提
出上訴狀 (應附繕本) ，上訴於臺灣高等法院。其未敘述上訴理
由者，應於上訴期間屆滿後20日內向本院補提理由書「切勿逕送
上級法院」。                 書記官   林蔚然
中    華    民    國   110    年    11    月    3     日
 
附錄本判決論罪之法條：
中華民國刑法第346 條
意圖為自己或第三人不法之所有，以恐嚇使人將本人或第三人之
物交付者，處六月以上五年以下有期徒刑，得併科三萬元以下罰
金。
以前項方法得財產上不法之利益或使第三人得之者，亦同。
前二項之未遂犯罰之。
 
 附表
┌──┬─────┬────────────────────────┐
│編號│傳送時間  │訊息內容                                        │
├──┼─────┼────────────────────────┤
│ 1  │109 年10月│江先生：這是你女兒吧！今天被我們抓到了！他跟我們│
│    │30日晚間11│的事不知你清楚嗎？他先是吞了我們公司的錢！又找人│
│    │時37分許  │打我們公司的阿明！這樣有點交代不過去吧！現在人被│
│    │          │我們找到！問她何人能幫他處理！她說只有他爸爸了！│
│    │          │先不說其他我只想問你願意幫他處理嗎？順便傳些相片│
│    │          │給你！希望能盡快回復！當然你也可以不幫他！那我們│
│    │          │玩夠了就把他丟到警局！也算是為民除害了！        │
├──┼─────┼────────────────────────┤
│ 2  │109 年10月│報警？請啊！跟妳來這套？妳什麼東西啊？妳要幫他還│
│    │31日上午9 │錢嗎？講那些屁話幹嘛？備案？快去吧！看是抓我還是│
│    │時29分許  │抓她！                                          │
├──┼─────┼────────────────────────┤
│ 3  │109 年10月│妳不是要報警？我們再等你報警！至於妳小孩能撐多久│
│    │31日上午11│我不知道！欠我們多少錢？這妳會不知道嗎？先是當車│
│    │時43分許  │手時吞了我們公司的款項17萬再叫人打阿明的事！妳女│
│    │          │兒答應拿4 出來和解！另外尋人的十萬也要你們付！一│
│    │          │共67萬是不是如此你可以去問！這一切是妳女兒自己惹│
│    │          │出來的！我們也不想如此！不管這些錢當初他們是怎麼│
│    │          │分的！或是像他講的被趴走了！怎樣都好我們就是對他│
│    │          │一個！畢竟錢是她手拿去的！                      │
├──┼─────┼────────────────────────┤
│ 4  │同上      │該解釋的我也解釋了！並不是怕你們！而是尊重你們！│
│    │          │你們到底有沒有要處理給我一句話！至於是不是有那麼│
│    │          │多！他吞了我們公司的錢是事實！我相信不是她一人做│
│    │          │的！但我們今天就是抓到他人了！很抱歉她就是要跟我│
│    │          │們處理！至於事後我們可以再談！但今天有沒有要處理│
│    │          │？你們給我一句話！有沒有都沒關係！我要跟公司交代│
│    │          │！                                              │
├──┼─────┼────────────────────────┤
│ 5  │109 年11月│謝謝你了，老板娘                                │
│    │2 日晚間8 │我們離開了。已經釋很誠懇的釋出最大的誠意了！要的│
│    │時22分許  │也只是要回欠我們的錢！妳既然不想處理那就算了！不│
│    │          │要這樣裝傻！                                    │
├──┼─────┼────────────────────────┤
│ 6  │109 年11月│沒有。是我方考慮不周，低估了你們                │
│    │2 日晚間9 │這位阿哥怎稱呼。我沒空奉陪了                    │
│    │時10分許  │也不會更沒再那麼佛心了。放生                    │
│    │          │《我保證》等下你姐姐自己會親自帶著所有借據欠條安│
│    │          │全的回家了。我不要了也不用了。你們只要在家裡幫姐│
│    │          │等開門就好。當然我也不用那麼麻煩再那麼佛心，再去│
│    │          │擔心，再有顧慮                                  │
│    │          │還會有其它的後顧                                │
│    │          │＊＊＊忘記提醒，過了今晚，明兒起會忙到，時間不是│
│    │          │自己的。到時候若要找我的話，可能就真的照規矩走  │
│    │          │乖乖的也抽號碼牌 慢慢等                         │
└──┴─────┴────────────────────────┘